臺灣高等法院臺南分院刑事判決　　　　　　　九十二年度上易字第九八七號　 Ｃ
　　　上　訴　人
　　　即　被　告　戊　○　○
右上訴人因詐欺案件，不服臺灣台南地方法院九十二年度易緝字第六一號中華民國九
十二年九月二日第一審判決（起訴案號：臺灣台南地方法院檢察署八十五年度偵字第
一三六七五號）及移
決如左：
      主      文
上訴駁回。
戊○○緩刑肆年。
      事      實
一、戊○○經營成衣加工業，於民國（下同）八十四年初間已經營不善，經濟拮据，
    週轉陷於困難，猶予隱瞞，並意圖為自己不法之所有，基於概括之犯意，於八十
    四年二、三月間，猶參加丁○○所召集每月每會新台幣（下同）十萬元，會員共
    三十人之民間互助會，並於八十四年七月間標取會款，應自同年八月間起每月固
    定繳納十萬元之死會會款於丁○○，詎戊○○自八十五年一月間起，即拒絕繳納
    每月十萬元之死會會款，所簽發交予丁○○收執如附表二所載本票，屆期經丁○○提示均不獲兌現，多次催討仍置之不理，此部份計詐得民間互助會款一百九十
    萬元。
二、戊○○仍承上開詐欺取財之犯意，於八十四年九月、十月間，向己○○佯稱：其
    所營之成衣加工需現金週轉，願簽發支票請己○○代為調現，並保證所簽發之支
    票屆期必會兌現，使己○○陷於錯誤，誤信為真，轉向其妻姊張秀甲借得六十萬
    元後交付戊○○，戊○○則簽發附表一編號六、七面額各三十萬元之支票兩紙交
    予己○○收執，詎支票屆期提示均因存款不足而遭退票，多次催討仍置之不理，
    己○○始知被騙。
三、戊○○又承上開詐欺取財之犯意，於八十四年十月間，向甲○○佯稱：其所營之
    成衣加工需現金二百萬元週轉，願簽發同額本票請甲○○代為調現，除了表明後
    列其所有土地產權清白並無任何抵押權存在，願意以其所有之台南縣關廟鄉○○
    段3569、3570、3571、3572、1434等地號土地提供甲○○設定第一順位抵押權，
    並保證所簽發之本票屆期必可兌現，使甲○○陷於錯誤信以為真，依戊○○所約
    定交予二百萬元現金，戊○○收受上開二百元現金後並簽發如附表三所載本票一
    紙交予甲○○收執，詎本票屆期提示不獲兌現，多次催討仍置之不理，戊○○且
    逃匿無蹤，查閱土地謄本始知上開地號上土地為甲○○所設定者為第三順位抵押
    權，追討無著，至此甲○○始知被詐騙。
四、又自八十五年一月間起至八十六年一月間止，分別向何春政（已改名為乙○○）
    、丙○○佯稱：其所經營之成衣加工業平順，需要再添購布料加工，連續分別向
    乙○○、丙○○所營之布行分別購買布料一百二十三萬四千元、二十三萬三千九
    百十五元之布料，致乙○○、丙○○均陷於錯誤，誤信為真，分別交付其所訂購
    之布料，戊○○於取得上開布料後並簽發附表一編號一至四，付款人：彰化商業
    銀行台南分行，發票人：戊○○，支票號碼、面額、發票日如附表一所載支票四
    紙，交予乙○○收執，另簽發附表一編號五支票一紙，交予丙○○收執，資為購
    買布料之貨款，詎戊○○所簽發上開支票五紙，屆期經乙○○、丙○○提示均因
    存款不足而遭退票，多次催討仍置之不理，乙○○、丙○○始知被騙。
五、案經乙○○、丙○○、己○○、丁○○、甲○○分別訴由台灣台南地方法院檢察
    署檢察官偵查起訴及移送併案辦理。
      理      由
一、訊據被告戊○○對於經營成衣加工業，於八十四年初已感經營不善，經濟拮据，
    週轉陷於困難，於八十六年六月間起至同年十一月間止，分別向何春政（已改名
    為乙○○）、丙○○購買布料一百二十三萬四千元、二十三萬三千九百十五元之
    布料，向己○○調借六十萬元，參加丁○○所召集每月每會十萬元會員共三十人
    之民間互助會，並於八十四年七月間得標後自八十五年一月份起即拒絕繳納死會
    會款之事實，暨向甲○○表明願提供其所有土地設定抵押權而向甲○○借得二百
    萬元，並分別簽發如附表一、二、三所載之支票、本票予乙○○、丙○○、己○○、丁○○、甲○○分別收執，而該支票、本票屆期提示均不獲兌現之事實，固
    供承不諱，矢口否認有詐欺取財之犯行，辯稱：我與告訴人乙○○、丙○○、己○○、丁○○、甲○○等人均有多年交情，因環境惡劣致所簽發之支票、本票不
    能兌現，並無意詐騙云云。
二、惟查，被告戊○○於參加互助會、借款及購買布料時，已經營不善，經濟拮据，
    週轉陷於困難，而有右揭連續詐欺取財之犯行，迭據告訴人乙○○、丙○○、己○○、丁○○、甲○○於偵查中、原審及本院調查時指訴明確，並有被告所簽發
    如附表一、二、三所載之支票、本票附卷可稽，並經本院核閱屬實，被告對於所
    簽發如附表一、二、三所載之支票、本票亦不爭執，核與告訴人乙○○、丙○○
    、己○○、丁○○、甲○○於屢次偵審中指述之情節大致相符，此部分事實足堪
    認定。雖被告矢口否認有連續向他人詐欺取財犯行，經查：被告於八十四年初已
    經營不善，經濟拮据，週轉陷於困難，猶予隱瞞上情，顯已萌意圖為自己不法之
    所有，致告訴人等均陷於錯誤，誤信其所經營成衣加工業業績良好為真，被告於
    取得上開布料或借得款項後，先於支票、本票屆期時拖延展期，復逃逸無蹤等情
    ，業據告訴人等於原審偵審及本院調查時指訴明確，而被告於原審審理期間，傳
    拘無著，經原審於八十六年十二月十二日發布通緝，近六年後始於九十二年五月
    十三日為警緝獲到案，緝獲時居住所仍不定等情，並經被告陳明在卷。按被告身
    為成衣加工業負責人，豈有對於本案多件欠款均不加聞問處理，逕自逃逸離家之
    理？所辯顯係臨訟卸責之詞，自不足採信。綜上情節以觀，被告於購買布料或借
    款伊始，即萌不法所有之詐騙意圖，而告訴人等亦因而均陷於錯誤而受有損害，
    事證明確，被告詐欺犯行洵堪認定。
三、核被告意圖為自己不法之所有，以詐術使人將本人之物交付，所為係犯刑法第三
    百三十九條第一項之詐欺取財罪。先後多次詐欺取財犯行，時間緊接，犯罪構成
    要件相同，顯然均係基於概括之犯意反覆為之，依刑法第五十六條連續犯之規定
    ，以一罪論，應依法加重其刑。移送併辦部份，與上開起訴論罪部份，有連續犯
    裁判上一罪之關係，法院自得併與全部審理。原審以被告罪證明確，適用刑法第
    五十六條、第三百三十九條第一項，罰金罰鍰提高標準條例第一條前段之規定，
    並審酌被告先後五次詐騙告訴人財物、或會款，多達五百九十六萬元之多，於犯
    罪後經告訴人等多次催討，置之不理，逃匿無蹤，犯罪之動機可議，且於原審發
    布通緝近六年後始為警查獲，本該從重量刑，姑念被告於審理期間，坦承部份犯
    行，且自稱罹有糖尿病及肝病，有診斷證明書為證，於本件言詞辯論期日始與告
    訴人等成立和解，言明每月攤還告訴人四千元意思意思，有卷附和解書可按等一
    切情狀，酌情量處有期徒刑拾月，以資懲儆。經核原審認事用法俱無不合，量刑
    亦稱妥適，被告上訴意旨否認詐欺犯行，指摘原判決不當，並無可取，為無理由
    ，應予駁回。查被告未曾受有期徒刑以上刑之宣告，有卷內前科表可查，經此偵
    審程序教訓，應知警惕諒無再犯之虞，且經告訴人乙○○、己○○、甲○○等人
    表示不願追究，檢察官亦請准予緩刑之機會，本院認所宣告之刑，以暫不執行為
    適當，併諭知緩刑四年，以勵自新。
據上論結，應依刑事訴訟法第三百六十八條，刑法第七十四條第一款，判決如主文。
本案經檢察官廖椿堅到庭執行職務。
中    華    民    國      九十三      年      一      月      八        日
                                  臺灣高等法院臺南分院刑事第二庭
                                      審判長法官  林    勝    木
                                            法官  葉    居    正
                                            法官  莊    俊    華
右正本證明與原本無異。
不得上訴。
                                      法院書記官  吳    秋    賢
中    華    民    國      九十三      年      一      月      九        日
附錄法條：
刑法第三百三十九條第一項：意圖為自己或第三人不法之所有，以詐術使人將本人或
                          第三人之物交付者，處五年以下有期徒刑、拘役或科或
                          併科一千元以下罰金。
九十二年易緝字第六一號戊○○詐欺案件
〈附表一〉
┌──┬───────┬──────────┬─────┬────┬──┐
│編號│ 支 票 號 碼  │    面     額       │ 發 票 日 │ 執票人 │備註│
├──┼───────┼──────────┼─────┼────┼──┤
│ 一 │0000000│二十萬元            │85.1.31   │ 何春政 │退票│
│    │              │                    │          │（改名為│    │
│    │  │                    │          │乙○○）│    │
├──┼───────┼──────────┼─────┼────┼──┤
│ 二 │0000000│三十三萬四千元      │85.1.15   │ 何春政 │退票│
│    │              │                    │          │（改名為│    │
│    │              │                    │          │乙○○）│    │
├──┼───────┼──────────┼─────┼────┼──┤
│ 三 │0000000│三十五萬元          │85.2.15   │ 何春政 │退票│
│    │              │                    │          │（改名為│    │
│    │              │                    │          │乙○○）│    │
└──┴───────┴──────────┴─────┴────┴──┘
┌──┬───────┬──────────┬─────┬────┬──┐
│ 四 │0000000│三十五萬元          │85.2.30│ 何春政 │退票│
│    │              │                    │          │（改名為│    │
│    │              │                    │          │乙○○）│    │
├──┼───────┼──────────┼─────┼────┼──┤
│ 五 │0000000│二十一萬三千七百元  │85.2.29   │ 丙○○ │退票│
├──┼───────┼──────────┼─────┼────┼──┤
│ 六 │0000000│三十萬元            │85.1.31   │ 己○○ │退票│
├──┼───────┼──────────┼─────┼────┼──┤
│ 七 │0000000│三十萬元            │85.2.5    │ 己○○ │退票│
└──┴───────┴──────────┴─────┴────┴──┘
〈附表二〉
┌──┬────┬─────┬────┬────┬────┬───┬──┐
│編號│ 發票人 │ 本票號碼 │ 發票日 │面    額│到期日  │執票人│備註│
├──┼────┼─────┼────┼────┼────┼───┼──┤
│ 一 │郭嚴金枝│ 289304   │85.1.31 │六十萬元│86.1.31 │丁○○│不獲│
│    │        │          │        │        │        │      │兌現│
└──┴────┴─────┴────┴────┴────┴───┴──┘
┌──┬────┬─────┬────┬────┬────┬───┬──┐
│ 二 │戊○○  │ 025734   │85.3.16 │五十萬元│86.4.15 │丁○○│不獲│
│    │        │          │        │        │        │      │兌現│
├──┼────┼─────┼────┼────┼────┼───┼──┤
│ 三 │戊○○  │ 025730   │85.4.15 │四十萬元│85.4.15 │丁○○│不獲│
│    │        │          │        │        │        │      │兌現│
└──┴────┴─────┴────┴────┴────┴───┴──┘
〈附表三〉移送併辦八十六年度偵字第一０三三四號詐欺案件
┌──┬───┬────┬───┬────┬───┬────┬───┐
│編號│發票人│本票號碼│發票日│ 面 額  │到期日│ 執票人 │備註  │
├──┼───┼────┼───┼────┼───┼────┼───┤
│ 一 │戊○○│ 289301 │84.12.│二百萬元│85.12.│甲○○  │不獲兌│
│    │      │        │20    │        │20    │        │現    │
└──┴───┴────┴───┴────┴───┴────┴───┘
